臺灣雲林地方法院刑事判決
111年度交易字第33號
公  訴  人  臺灣雲林地方檢察署檢察官 
被      告  張茂森


上列被告因公共危險案件，經檢察官提起公訴（110年度偵字第7
193號），本院判決如下：
    主  文
甲○○駕駛動力交通工具而有血液中酒精濃度達百分之零點零五以
上之情形，處有期徒刑參月，如易科罰金，以新臺幣壹仟元折算
壹日。
    事  實
一、甲○○於民國110年3月21日20時46分前之某時，在不詳地點，
    飲用酒類或其他含有酒精成分之飲品，明知酒後不得駕駛動
    力交通工具，竟仍基於酒後駕駛動力交通工具之犯意，於當
    日某時許，騎乘車牌號碼000-0000號大型重機車行駛於台78
    線高架道路上外側車道西向直行，途經雲林縣斗南鎮台78線
    西向27.7公里處時，不慎追撞前方同向由吳坤霖所駕駛之車
    牌號碼0000-00號自用小客車，致甲○○人車倒地、安全帽掉
    落，並受有創傷性硬腦膜上出血、左額葉腦挫傷、蜘蛛膜下
    腔出血、腦室內出血併水腦症、前額顱骨開放性及粉碎性骨
    折、雙側顴骨，上頷骨骨折及膀胱異物阻塞等傷害，又黃拓
    燊駕駛車牌號碼000-0000號自用小客車自後方亦撞上甲○○所
    掉落之安全帽。經警獲報前往處理，並將甲○○送醫急救，經
    臺大醫院雲林分院採檢測得其血液中所含酒精濃度達137mg／
    dL（即百分比濃度為百分之0.137），而查知上情。
二、案經雲林縣警察局斗南分局報告臺灣雲林地方檢察署檢察官
    偵查起訴。
    理  由
壹、程序方面（證據能力）：
    按被告以外之人於審判外之陳述，雖不符刑事訴訟法第159
    條之1至第159條之4之規定，而經當事人於審判程序同意作
    為證據，法院審酌該言詞陳述或書面陳述作成時之情況，認
    為適當者，亦得為證據；當事人、代理人或辯護人於法院調
    查證據時，知有刑事訴訟法第159條第1項不得為證據之情形
    ，而未於言詞辯論終結前聲明異議者，視為有前項之同意，
    刑事訴訟法第159條之5第1項、第2項分別定有明文。經查，
    本判決下列所引用被告以外之人於審判外之陳述，檢察官及
    被告甲○○於本院審理中均表示不爭執其證據能力，同意作為
    證據等語（本院卷第29至30、183至185頁），亦未於言詞辯
    論終結前聲明異議，本院審酌上開證據資料製作時之情況，
    尚無違法不當及證明力明顯過低之瑕疵，亦認為以之作為證
    據應屬適當，揆諸前開規定，認前揭證據資料有證據能力。
    至本判決所引用之非供述證據，尚查無非法或不當取證之情
    事，復為證明本件犯罪事實所必要之重要關係事項，認均有
    證據能力，合先敘明。
貳、實體部分：
一、認定犯罪事實所憑之證據及理由：
　　訊據被告固坦承有於上開時、地騎乘重型機車追撞前方同向
    由證人吳坤霖所駕駛之自用小客車，經送往國立臺灣大學醫
    學院附設醫院雲林分院救治，於醫院抽血檢驗驗得其血液中
    所含酒精濃度達137mg／dL（即百分比濃度為百分之0.137）
    之事實，惟矢口否認有何不能安全駕駛動力交通工具犯行，
    辯稱：我出車禍前沒有喝酒，當天車禍之前的記憶，我是帶
    小孩去吃飯，可能是急救藥物造成偽陽性，或是重傷會影響
    血液的因素，我當時血液中乳酸過高，本案只有急救所得到
    的檢驗資料而已，沒有另外再用其他的方式檢驗血液中的酒
    精成分，需有其他資料證明我當天有喝酒等語。經查：
　㈠被告於110年3月21日20時46分前某時，騎乘車牌號碼000-000
    0號大型重機車行駛於台78線高架道路上外側車道西向直行
    ，途經雲林縣斗南鎮台78線西向27.7公里處時，不慎追撞前
    方同向由證人吳坤霖所駕駛之車牌號碼0000-00號自用小客
    車，致被告人車倒地、安全帽掉落，並受有創傷性硬腦膜上
    出血、左額葉腦挫傷、蜘蛛膜下腔出血、腦室內出血併水腦
    症、前額顱骨開放性及粉碎性骨折、雙側顴骨、上頷骨骨折
    及膀胱異物阻塞等傷害，又證人黃拓燊駕駛車號000-0000號
    自小客車自後方亦撞上被告所掉落之安全帽，嗣經警獲報前
    往處理，並將被告送醫急救，經臺大醫院雲林分院採檢測得
    其血液中所含酒精濃度達137mg／dL（即百分比濃度為百分之
    0.137）等情，業經被告坦承在卷，並有證人吳坤霖、黃拓燊
    於警詢證述在卷（偵卷第15頁至第17頁、第19頁至第23頁）
    ，復有警員職務報告書（偵卷第31頁至第33頁）、交通事故
    現場照片（偵卷第35頁、第55頁至第75頁）、道路交通事故
    現場圖、道路交通事故調查報告表㈠㈡（偵卷第43頁至第47頁
    ）、國立臺灣大學醫學院附設醫院雲林分院診斷證明書（偵卷
    第37頁）、檢驗累積報告（偵卷第41頁）、公路監理電子閘門
    證號查詢機車駕駛人、證號查詢汽車駕駛人（偵卷第81頁至
    第85頁）、車輛詳細資料報表（偵卷第87頁至第91頁）等在卷
    可參，此部分事實，首堪認定。被告血液中所含酒精濃度達
    137mg／dL，依國立臺灣大學醫學院附設醫院雲林分院函文（詳
    後述）應可排除偽陽性之可能，自得作為本院採認被告飲酒
    後體內酒精濃度若干之認定。綜合研判認定被告血液中酒精
    濃度，應為車禍前有飲用酒類或其他含有酒精成分之飲品後
    吸收入體內之血中酒精濃度。
  ㈡被告雖以前詞置辯，惟查：
  ⒈被告上開時、地與證人吳坤霖駕駛之車輛發生車禍後，被告
    送醫經抽血檢測得其血液中酒精濃度為137mg／dL（即百分比
    濃度為百分之0.137），經檢察官函詢國立臺灣大學醫學院附
    設醫院雲林分院被告體内酒精濃度，會否因急救過程之某種
    醫治行為而影響？經該院函覆稱：病患甲○○先生為31歲男性
    ，於110年3月21日21時46分來本院急診。119的EMT（緊急救
    護技術員），載送病患來本院急診時表示，國道上疑似騎重
    機自摔。病患來急診時，先給予病患抽血檢驗，之後再給予
    相關藥物使用。因為抽血檢驗在先，藥物使用在後，所以血
    液檢驗的數值和藥物的使用，沒有直接的因果相關等語，有
    國立臺灣大學醫學院附設醫院雲林分院110年12月21日臺大雲分
    資字第1100009736號函（偵卷第115頁至第116頁）可憑，業
    已說明該院對被告所採集之血液檢體，係到院後立即抽血取
    得，並無受到急救治療點滴及藥物後續影響。
  ⒉嗣經本院再次函詢國立臺灣大學醫學院附設醫院雲林分院，
    該院函覆稱：被告血液中酒精濃度的檢驗方式為酵素反應方
    法，當日有使用正確的檢體收集管，高低濃度品管皆合格，
    該被告血液檢體無溶血反應。病患來急診時，理學檢查外觀
    有意識不清與昏迷合併口內有血，有潛在的呼吸道阻塞及潛
    在缺氧可能，立即給予病患氧氣以及抽吸口內分泌物和液體
    ，以及緊急氣管內插管以保護呼吸道後，病患的生命徵象，
    變得更加穩定。病患的靜脈血氣體分析，沒有缺氧現象。臨
    床上，病患沒有大量失血結果，沒有休克現象。病患的乳酸
    檢驗值4.8mmole/L，是高於正常範圍，但依據試劑說明書，
    乳酸必須大於或等於14mmol/L才會產生干擾等語，有國立臺
    灣大學醫學院附設醫院雲林分院111年7月19日臺大雲分資字第
    1110004934號函暨相關資料（本院卷第123至157 頁）在卷
    可稽。堪認被告當日入院，該院對被告採集血液檢體之過程
    ，應已可排除未正確放置檢體收集管、檢體溶血特性等可能
    干擾檢驗結果正確性之因素存在，被告血液檢體之乳酸數值
    雖高於正常值，惟與試劑說明書所示影響檢測數值之情形有
    間，亦無其他證據證明該檢驗結果有明顯偏離檢驗正確性之
    狀況，應可排除偽陽性之可能，自仍得作為本院採認被告飲
    酒後體內酒精濃度若干之認定。
　㈢被告既經驗得騎乘機車血液中酒精濃度達137mg/dL，即血液
    中酒精濃度達0.137％，符合刑法第185條之3第1項第1款所定
    血液中所含酒精濃度百分之0.05以上之要件，而刑法第185
    條之3於102年6月11日修正時，修訂該條第1項第1款之「不
    能安全駕駛」要件，將原訂該要件加以量化為吐氣所含酒精
    濃度達每公升0.25毫克或血液中酒精濃度達百分之0.05以上
    ，修正理由謂：「不能安全駕駛罪係屬抽象危險犯，不以發
    生具體危險為必要。爰修正原條文第一項，增訂酒精濃度標
    準值，以此作為認定『不能安全駕駛』之判斷標準，以有效遏
    阻酒醉駕車事件發生。」由上述立法意旨及本條項構成要件
    可知，駕駛車輛之行為人一有上揭體內酒精濃度逾法定標準
    值之情形，即該當本罪之構成要件。在場員警、救護人員能
    否嗅聞被告具有酒味，經詢問當日前往救護之人員因歷時久
    遠對被告是否有酒氣已無印象，證人即到場處理警員賴韋丞
    證稱：被告旁邊有血，沒有靠近怕破壞現場，站的位置沒有
    辦法看到被告的臉上有無酒容，或是嗅到被告身上有無酒味
    等語（本院卷第174至179頁），無從為有利被告之認定。再
    據被告於本院稱：警詢說車禍現場有人給我喝的水可能有酒
    精是記憶錯亂等語（本院卷第70頁），且被告對何時去爭鮮
    、何時開始騎車也都不復記憶，則被告是否正常記憶飲酒始
    末、是否可以安全駕駛、車禍發生原因是酒後注意力降低或
    伸縮縫高低落差所致，所辯難認有據；蓋以刑法第185條之3
    第1項第1款之罪，為抽象危險犯，以酒精濃度標準值作為犯
    罪之構成要件，被告因而具有被訴之重大違背義務致交通危
    險之情形，且已經發生擦撞事故，造成被告受傷、他人財產
    損害之實害。
　㈣綜上，事證明確，被告所辯不足採信，被告犯行堪予認定，
    應予依法論科。
二、論罪科刑
  ㈠刑法第2條第1項規定，行為後法律有變更者，適用行為時之
    法律。但行為後之法律有利於行為人者，適用最有利於行為
    人之法律。本案被告行為後，刑法第185條之3於111年1月28
    日修正公布，並於同年月30日施行，修正前刑法第185條之3
    第1項規定：駕駛動力交通工具而有下列情形之一者，處二
    年以下有期徒刑，得併科二十萬元以下罰金：一、吐氣所含
    酒精濃度達每公升零點二五毫克或血液中酒精濃度達百分之
    零點零五以上。而修正後之刑法第185條之3第1項則規定：
    駕駛動力交通工具而有下列情形之一者，處三年以下有期徒
    刑，得併科三十萬元以下罰金：一、吐氣所含酒精濃度達每
    公升零點二五毫克或血液中酒精濃度達百分之零點零五以上
    。比較新舊法之結果，修正後之法律既已提高法定刑度，顯
    非較有利於被告，依刑法第2條第1項前段規定，自應適用被
    告行為時即修正前刑法第185條之3第1項規定論處。
  ㈡核被告所為，係犯修正前刑法第185條之3第1項第1款之駕駛
    動力交通工具而有血液中酒精濃度達百分之零點零五以上之
    情形罪。
  ㈢爰審酌被告酒後騎乘機車足以造成注意能力減低，提高重大
    違反交通規則之可能，除增加其他用路人無端風險，亦有危
    及被告自身安全之虞，且交通事故動輒造成死傷，其潛在之
    危害性不言可喻，況政府已對禁止酒駕行為大力宣導，並嚴
    加取締，被告對此危險性應有認識，卻輕忽危險駕駛可能造
    成死傷結果，驗得之血液中酒精濃度高達137mg/dL，已超出
    本罪規定不能安全駕駛動力交通工具之標準，仍貿然騎乘機
    車行駛於道路上，並因而肇事，足見其心存僥倖，任意觸法
    ，置己身及其他用路人之生命、身體、財產損失於不顧，危
    及道路交通安全秩序，被告犯後仍否認犯行，雖然此為其防
    禦權之行使，本院不得以此作為加重量刑之依據，但此與其
    他相類似、已坦承全部犯行之案件相較，自應納入量刑因素
    之一部予以通盤考量，兼衡被告無前科，素行良好，自述高
    職畢業之智識程度，打離婚官司中，育有未成年子女2名，
    以大貨車司機為業，月薪約新台幣3萬多元等一切情狀，量
    處如主文所示之刑，並諭知易科罰金之折算標準。
據上論斷，應依刑事訴訟法第299條第1項前段，判決如主文。
本案經檢察官乙○○提起公訴，檢察官顏鸝靚到庭執行職務。
中　　華　　民　　國　　111 　年　　8 　　月　　19　　日
                  刑事第四庭  審判長法  官  楊陵萍
　　　　　　　　　　　
　　　　　　　　　　　              法  官  陳雅琪
　　　　　　　　　　　
　　　　　　　　　　　              法  官  張恂嘉
以上正本證明與原本無異。
如不服本判決應於收受判決後 20 日內向本院提出上訴書狀，並
應敘述具體理由；其未敘述上訴理由者，應於上訴期間屆滿後
20 日內向本院補提理由書（均須按他造當事人之人數附繕本）
。「切勿逕送上級法院」。
　         　　　　　　　　　　　   書記官　張宏清
中　　華　　民　　國　　111 　年　　8 　　月　　22　　日
附錄本案論罪科刑法條
修正前中華民國刑法第185條之3第1項
駕駛動力交通工具而有下列情形之一者，處二年以下有期徒刑，
得併科二十萬元以下罰金：
一、吐氣所含酒精濃度達每公升零點二五毫克或血液中酒精濃度
    達百分之零點零五以上。
二、有前款以外之其他情事足認服用酒類或其他相類之物，致不
    能安全駕駛。
三、服用毒品、麻醉藥品或其他相類之物，致不能安全駕駛。